【裁判字號】    98,上易,160
【裁判日期】    981013
【裁判案由】    損害賠償
【裁判全文】
臺灣高等法院臺南分院民事判決  98年度上易字第160號
上  訴  人  乙○○
訴訟代理人  李永裕  律師
複 代理 人  江俊傑  律師
被 上訴 人  甲○○
上列當事人間請求損害賠償事件，上訴人對於中華民國98年6月
15日臺灣雲林地方法院第一審判決（98年度訴字第138號）提起
上訴，本院於98年9月29日言詞辯論終結，判決如下：
    主  文
上訴駁回。
第二審訴訟費用由上訴人負擔。
    事實及理由
一、上訴人主張：
    被上訴人於民國（下同）97年6月12日16時許，與訴外人劉
    進興，在雲林縣虎尾鎮○○路385號「一信會計師事務所」
    內，共同向上訴人恫稱：如不處理生意債務問題，就要讓上
    訴人之事務所經營不下去等語，並作勢動手欲毆打上訴人，
    致上訴人心生畏懼；被上訴人因上開行為，已經原審以97年
    度簡字第132號判決有罪確定。上訴人因被上訴人上開恐嚇
    行為，致精神自由等權利嚴重受損，爰依侵權行為之法律關
    係，請求被上訴人賠償精神慰撫金。並聲明：(一)被上訴人應
    給付上訴人新台幣（下同）60萬元，及自起訴狀繕本送達翌
    日起至清償日止，按週年利率百分之五計算之利息；(二)願供
    擔保，請准宣告假執行。原審判命被上訴人應給付上訴人10
    萬元，及自98年4月30日起至清償日止，按年息百分之5計算
    之利息，駁回上訴人其餘請求。上訴人就其敗訴部分提起上
    訴，復於本院聲明：(一)原判決關於駁回第二項部分廢棄。(二)
    上開廢棄部份，被上訴人應再給付上訴人50萬元，及自98年
    4月30日起至清償日止，按年息百分之5計算之利息。
二、被上訴人則以：
    兩造均非屬公眾人物，被上訴人係因不甘上訴人就兩造合資
    經營事業作假帳，致伊虧損累累，一時氣憤而為，現今經濟
    不景氣，上訴人請求賠償60萬元，顯屬過高等語，資為抗辯
    ；並聲明：駁回上訴人之上訴。
三、兩造不爭執之事實：
  (一)被上訴人於97年6月12日16時許，與劉進興進入上訴人經營
    ，位於雲林縣虎尾鎮○○路385號之「一信會計師事務所」
    內，由被上訴人向上訴人恫稱，如不處理生意債務問題，就
    要讓上訴人之上開事務所經營不下去，並作勢欲毆打上訴人
    ，致上訴人心生畏懼，致生危害其安全，被上訴人上開行為
    ，已經原審以97年度簡字第132號判決有罪確定。
  (二)上訴人因被上訴人之恐嚇受有非財產上損害。
四、茲上訴人主張因被上訴人之恐嚇行為，精神上痛苦不堪，致
    受有非財產上之損害，被上訴人應賠償60萬元慰藉金等語；
    被上訴人則否認上訴人之請求，以前開情詞置辯。是本件應
    審究者，為上訴人請求之金額是否過高？
五、經查：
  (一)按因故意或過失，不法侵害他人之權利者，負損害賠償責任
    ；不法侵害他人之自由，被害人雖非財產上之損害，亦得請
    求賠償相當之金額，民法第184條第1項、第195條第1項分別
    定有明文；又按所謂侵害他人之自由，並不以剝奪他人行動
    自由或限制其行動自由為限，即以強暴、脅迫之方法，影響
    他人之意思決定自由，或對其身心加以威脅，使生危害，亦
    包括在內，最高法院81年度台上字第200號著有判決可資參
    照；查被上訴人因與上訴人合資經營帳務糾紛，而於上開時
    、地，以上開言詞、行為恐嚇上訴人，致生危害於安全，被
    上訴人並因而經法院判處罪刑確定在案，已如上述，被上訴
    人上開行為，顯係對上訴人之身心加以威脅，侵害上訴人之
    自由權，則上訴人主張因被上訴人上開行為，致精神上痛苦
    ，而受有非財產之損害，請求被上訴人賠償相當之金額（精
    神慰撫金），自屬有據。
  (二)次按慰藉金之賠償，其核給之標準固與財產上損害之計算不
    同，然非不可斟酌雙方身分資力與加害程度，及其他各種情
    形核定相當之數額，最高法院著有47年台上字第1221號判例
    、51年台上字第223號判例可資參照。查上訴人係國立大學
    畢業，美國克里夫蘭州立大學碩士，自營會計記帳業務，為
    會計事務所負責人，並擔任專科學校講師，年所得百餘萬元
    ，有證書、聘書、申報所得稅資料可按；而被上訴人為高職
    畢業，自己做生意，其97年所得6,476,838元，名下亦有多
    筆田地、建地及房屋，有財政部臺灣省中區國稅局雲林縣分
    局98年9月7日中區國稅雲縣四字第0980018928號函、及稅務
    電子閘門財產所得調件明細在卷可稽（見本院卷(二)第11至22
    頁、第24至27頁）。本院審酌上情及兩造之學歷、身份、社
    會地位、經濟狀況，及二人係因合資帳務金錢糾紛所致，被
    上訴人之行為，尚非無端尋釁，且被上訴人於恐嚇行為後，
    未再為其他不法行為，暨上訴人所受精神上之痛苦程度等一
    切情狀，認上訴人得請求之非財產上損害，以100,000元為
    適當，逾此範圍之請求則屬過高，不能准許。
六、綜上所述，上訴人依侵權行為之法律關係請求被上訴人賠償
    100,000元，及自起訴狀繕本送達之翌日即98年4月30日起至
    清償日止，按年息百分之5計算之利息，為有理由，應予准
    許，逾此之請求，即為無理由。原判決就上開不應准許部分
    為上訴人敗訴之判決，經核於法並無不合。上訴人上訴，指
    摘原判決駁回其請求部分不當，求予廢棄改判；其上訴為無
    理由，應予駁回。
七、據上論結，本件上訴為無理由，依民事訴訟法第449條第1項
    、第78條，判決如主文。
中    華    民    國    98    年    10    月    13    日
                  民事第四庭    審判長法  官  吳上康
                                      法  官  王金龍
                                      法  官  陳珍如
上為正本係照原本作成。
本件不得上訴。
中    華    民    國    98    年    10    月    15    日
                                      書記官  易慧玲


司法院資訊處製作；財團法人民間司法改革基金會備份。
